【裁判字號】    96,上訴,2633
【裁判日期】    970415
【裁判案由】    強盜等
【裁判全文】
臺灣高等法院臺中分院刑事判決        96年度上訴字第2633號
上  訴  人
即  被  告  乙○○
                    (另案在台灣台南監獄台南分監執行中)
選任辯護人  賴銘耀律師
上  訴  人
即  被  告  己○○
                      78號
                              .
選任辯護人  苗繼業律師
上  訴  人
即  被  告  丁○○
選任辯護人  阮春龍律師
上列上訴人等因強盜等案件，不服臺灣苗栗地方法院95年度訴字
第468號中華民國96年8月1日第一審判決（起訴案號：臺灣苗栗
地方法院檢察署94年度偵字第4233、4779號），提起上訴，本院
判決如下：
    主  文
上訴駁回。
    事  實
一、乙○○ (所涉偽造文書部分，業經原審判處有期徒刑4月，
    減為有期徒刑2月，未上訴確定)曾因違反毒品危害防制條例
    、贓物、詐欺及偽造文書等案件，先後經法院判處有期徒刑
    5月、6月、6月及3月確定，於民國94年2月5日假釋付保護管
    束，於同年月11日保護管束期滿未經撤銷假釋，視為執行完
    畢；己○○曾因違反麻醉藥品管理條例、槍砲彈藥刀械管制
    條例及殺人等案件，先後經法院判處有期徒刑8月、6月及5
    年2月確定，於89年6月7日假釋付保護管束，於91年12月24
    日保護管束期滿未經撤銷假釋，視為執行完畢；丁○○曾因
    盜匪案件，經法院判處有期徒刑4年確定，於91年1月16日假
    釋付保護管束，於92年4月25日保護管束期滿未經撤銷假釋
    ，視為執行完畢 (均構成累犯)。
二、緣徐洪元（另由檢察官移請臺灣高等法院併案審理，惟經該
    院於97年1月11日以96上更(二)字第654號退回併辦，現由檢察
    官偵辦中）經由真實姓名年籍不詳、綽號「奇男」之成年男
    子介紹，認識綽號「甜筒」之甲○○，甲○○知悉徐洪元有
    在居間介紹毒品買賣，遂將此訊息告知戊○○（綽號胖德）
    ，戊○○遂於94年9月11日之前2、3日，偕同真實姓名年籍
    不詳，綽號「博仔」及「天明」2位成年男子，一同駕車至
    臺北市○○路，欲透過徐洪元介紹購買毒品，惟因故未成交
    ，徐洪元覺得顏面無光，因此心生不滿，明知戊○○並未積
    欠其任何債務，欲藉上開理由強盜戊○○財物，惟因不知戊○○住處，遂計畫先找甲○○，再透過甲○○找出戊○○以
    強盜戊○○財物，乃與乙○○（綽號六條）、己○○（綽號
    水溝）、丁○○（綽號順哥）及另2名真實姓名、年籍均不
    詳，綽號分別為「紅猴」及「麻糬」之成年男子，共同基於
    妨害自由、傷害及加重強盜之犯意聯絡及行為分擔，於94年
    9月10日晚間，分乘2部自用小客車自台北南下苗栗，於94年
    9月11日凌晨2時許抵達苗栗，先由徐洪元命乙○○打電話予
    甲○○，佯稱其在甲○○住處附近，要至甲○○住處聊聊，
    甲○○應允，乙○○即與徐洪元等共6人一起至甲○○苗栗
    縣竹南鎮龍鳳里山寮178號住處，徐洪元要求甲○○帶渠等
    去找戊○○，甲○○因徐洪元等人數眾多，勉為應允而帶渠
    等去找戊○○，適戊○○不在家，渠等遂帶甲○○至苗栗縣
    竹南鎮○○里○○○路181號「松岩逸汽車旅館」房間內，
    己○○即自包包內取出1支手槍 (未扣案，無證據證明具有
    殺傷力，以下稱上開手槍)交予徐洪元，由徐洪元命甲○○
    配合打電話誘出戊○○，並私行拘禁甲○○在房間內而剝奪
    甲○○之行動自由。於同日凌晨4時許，甲○○連絡上戊○○，即佯稱有事要找戊○○，並要戊○○至苗栗縣頭份鎮○○里○○○路與公北三街口處，離松岩逸汽車旅館約二、三
    百公尺之某加油站，戊○○不知有詐而應允，隨即駕駛其所
    有之車牌號碼5P─7677號自用小客車抵達該處等候，徐洪元
    亦攜帶上開手槍與甲○○開車抵達，甲○○先下車，戊○○
    亦下車，此時徐洪元即攜帶上開手槍下車，要戊○○交出汽
    車鑰匙，並以上開手槍強押戊○○上徐洪元所駕駛之自用小
    客車 (此時戊○○之5P─7677號自用小客車尚留在該處)，
    以此方式剝奪戊○○之行動自由，並一同返回「松岩逸汽車
    旅館」。3人抵達「松岩逸汽車旅館」房間後，其餘5人亦一
    同進入房間，徐洪元即命人將戊○○之自用小客車開回旅館
    ，己○○並恐嚇戊○○要好好配合徐洪元之問話，徐洪元即
    質問戊○○：「我的貨（指毒品）不好是不是」等語，並對
    戊○○未購買毒品一事大發雷霆，己○○並對戊○○注射不
    明液體 (無證據證明係海洛因)，致戊○○頭部暈眩，徐洪
    元再1手持藍波刀，另1手持上開手槍，以藍波刀柄及上開手
    槍柄敲擊戊○○頭部，其餘在場之己○○、乙○○、「麻糬
    」等人亦共同徒手毆打戊○○之頭部及肩膀等部位，時間持
    續約5、6分鐘，戊○○因而受有左側頭部挫瘀傷4×3公分及
    左手臂穿刺傷0. 5×0. 5公分之傷害，致使戊○○不能抗拒
    後，徐洪元即要丁○○及「紅猴」將甲○○帶至另一房間拘
    禁並負責看守，再由徐洪元等人中之1人對戊○○稱：「之
    前買賣沒有成功，要拿出新臺幣（下同）100萬元來賠」等
    語，戊○○不從，徐洪元即趁勢強將戊○○身上之2、3千元
    取走，並持續以上開手槍柄及藍波刀柄毆打戊○○。之後，
    徐洪元即命「麻糬」取代丁○○看守甲○○，再命乙○○與
    丁○○2人至戊○○車上，拿取值錢及重要物品。乙○○與
    丁○○至戊○○車上搜刮物品後，隨即進入戊○○遭拘禁之
    房間內，並將自戊○○車上所取得之財物（內含戊○○之現
    金卡、提款卡、國民身分證、護照、退伍令、台胞證、強制
    汽車責任保險費收據、保險證、統一發票、交通部公路局自
    行收納款項收據、裕隆汽車製造股份有限公司電子計算機開
    立專用汽車出廠與貨物稅完稅照證等物）交予徐洪元，丁○○乃再回拘禁甲○○之房間換回「麻糬」。徐洪元見戊○○
    之提款卡，即逼問戊○○提款卡密碼，己○○則在一旁紀錄
    。嗣於同日上午，徐洪元等全部人員即外出找綽號「博仔」
    及「天明」，由徐洪元駕駛戊○○之車牌號碼5P─7677號自
    用小客車，己○○持上開手槍，強押戊○○坐於同車，丁○○、乙○○押田統元坐於另一車，「紅猴」、「麻糬」則坐
    另一車，渠等先至「博仔」住處找「博仔」未遇，再至「天
    明」住處找到「天明」，其後再回頭找「博仔」仍未遇，徐
    洪元所駕駛搭載己○○及戊○○之車輛即先行離去購物，當
    車輛駛至苗栗縣竹南鎮○○路與永貞路口處時，徐洪元、己○○及戊○○均下車，惟車鑰匙未拔下，戊○○即趁隙上車
    並駕車逃離，至苗栗縣警察局竹南分局報案，並為警在戊○○之上開自用小客車上，扣得徐洪元所有之行動電話2支（
    門號分別為：0000000000、0000000000號，業已責付徐洪元
    保管）及藍波刀1支等物。徐洪元、己○○見戊○○駕車逃
    離後，即坐上另2部車，再去尋找戊○○未遇，因戊○○於
    電話中告知甲○○其已報警，渠等即繼續押田統元至台北市
    ○○○路「晶光旅社」，徐洪元並要乙○○持戊○○之提款
    卡前去提款，乙○○即虛予應付並稱未提得款項，渠等即在
    「晶光旅社」討論後離去，甲○○則因懷疑渠等仍在房間外
    看守而未立即離去，迄翌 (12)日上午7時許，確定徐洪元等
    人已離去後，始逃離上開旅社。
三、案經戊○○訴由苗栗縣警察局竹南分局報請及臺北市政府警
    察局移送臺灣苗栗地方法院檢察署檢察官偵查起訴。
    理  由
壹、證據能力之說明：
一、選任辯護人苗繼業律師於本院爭執證人戊○○、甲○○、乙○○之警、偵訊陳述之證據能力。惟：
１、按「被告以外之人於審判外之言詞或書面陳述，除法律有規
    定者外，不得作為證據。」，刑事訴訟法第159條第1項定有
    明文。經查上開證人之警詢筆錄，公訴人迄本案辯論終結時
    ，均未提出各該警詢筆錄有何特別可信之證據，依上開刑事
    訴訟法第159條第1項之規定，自不得作為證據。又「被告以
    外之人於審判外之言詞或書面陳述，雖不得以之直接作為認
    定犯罪事實存否之證據，但參酌現行刑事訴訟法第166條之1
    第2項、第3項第6款，第166條之2之規定及行反詰問時，容
    許以陳述人先前不一致之陳述作為彈劾證據之法理，非不得
    以之作為彈劾證據，用來爭執被告、證人、鑑定人陳述之證
    明力」（最高法院94年度臺上字第6881號判決意旨參照），
    故上開證人之警詢筆錄雖無證據能力，惟仍可作為彈劾該證
    人證明力之用，合先敘明。
２、另按：「被告以外之人於審判外向法官所為之陳述，得為證
    據。被告以外之人於偵查中向檢察官所為之陳述，除顯有不
    可信之情況者外，得為證據。」，刑事訴訟法第159條之1定
    有明文。經查，證人戊○○、甲○○、乙○○3人於偵查中
    所為證言，均經簽名具結擔保其憑信性，選任辯護人復未舉
    出該等陳述有何顯不可信之情況，依上開規定，應認為有證
    據能力。
二、按被告以外之人於審判外之陳述，雖不符刑事訴訟法第159
    條之1至第159條之4之規定，惟經當事人於審判程序同意作
    為證據，法院審酌該言詞陳述作成時之情況，認為適當者，
    亦得為證據；當事人、代理人或辯護人於法院調查證據時，
    知有刑事訴訟法第159條第1項不得為證據之情形，而未於言
    詞辯論終結前聲明異議者，視為有前項之同意，刑事訴訟法
    第159條之5定有明文。經查本案檢察官、上訴人即被告（下
    稱被告）等人及渠等之選任辯護人，於本院均未爭執本判決
    所引用之下列各項證據之證據能力，復未於言詞辯論終結前
    聲明異議，本院審酌上開陳述作成時之情況，並無違法取證
    之瑕疵，認以之作為證據為適當，揆諸上開規定，應認下列
    各項證據均有證據能力。
貳、實體之說明：
一、訊據被告乙○○、己○○、丁○○3人，固均坦認有於94年9
    月11日凌晨，與徐洪元、「紅猴」及「麻糬」等6人，分乘2
    部自用小客車抵達苗栗之事實，惟均矢口否認有何犯行，被
    告乙○○辯稱：伊不知情，伊是被徐洪元所強迫，剛開始要
    去時，伊都不知道，伊沒有自主權，都被徐洪元看住，徐洪
    元常常打伊、徐洪元要伊打電話給「甜筒」（即甲○○），
    說要找他聊天，是因為伊認識「甜筒」，他們叫伊配合他們
    到竹南，怕伊跑掉，要伊一起去，後來去松岩逸汽車旅館，
    徐洪元一直跟「甜筒」說話，後來叫「甜筒」打電話給人，
    之後徐洪元開車出去載戊○○回來，徐洪元講話很兇，徐洪
    元有打戊○○，徐洪元有拿1支手槍逼戊○○，也有拿刀子
    嚇他，講到後來，徐洪元叫「水溝」、「麻糬」打戊○○，
    每個人都過去打，只有伊在後面沒有打，後來他們要伊對戊○○注射毒品，伊說伊不會；之後徐洪元叫丁○○及「麻糬
    」去戊○○車上拿東西，伊也有跟著去，因為徐洪元怕伊跑
    掉，後來「麻糬」沒有去，是他【指徐洪元】弟弟帶伊去，
    拿回來以後，是他們在看，伊沒有權利看東西；後來他們帶
    戊○○出去亂逛，一直在那邊繞，好像去找誰找誰，總共有
    兩輛車出去，伊只記得戊○○是徐洪元開車載的，伊是被人
    家用另外1輛車載。後來找完之後，他們就趕去台北，伊與
    「甜筒」一起回去台北後，徐洪元有拿戊○○的提款卡要伊
    去領，伊不敢領，回來後就被打，「甜筒」要伊忍耐，最後
    他們帶伊跟「甜筒」住在松山那邊的旅館，他們就把「甜筒
    」放在那邊；後來徐洪元他們帶著伊去南京東路或是西路那
    邊的旅館，結果車子爆胎，伊就搭計程車去別的地方工作云
    云。被告己○○辯稱：案發當時是徐洪元他們說要找伊到苗
    栗喝酒，當時伊在新豐的工地，渠等就到苗栗那邊，乙○○
    跟伊說甲○○是在做土方的，伊就跟甲○○聊，伊與乙○○
    先去甲○○家，徐洪元再1個人過來，伊等去甲○○家時，
    他家那裡都是監視器，不可能押他，從頭到尾伊都不知道什
    麼事，等發生事情後伊才知道是什麼事情，如果伊真的有押
    戊○○，怎可能讓他自己去車上拿檳榔云云。被告丁○○經
    本院合法傳喚，未於辯論期日到庭，而其於本院準備程序時
    則辯稱：那是戊○○與伊哥哥之間的事情，伊都不知情，卻
    都被扯上來；伊是有病跟著伊哥哥徐洪元，未打戊○○，也
    沒做什麼事，就要承受如此重的罪，平常伊與伊哥哥沒有走
    在一起，伊都是在家照顧母親，伊發病之後伊哥哥才開始照
    顧伊云云。
二、惟查：
(一)、證人即告訴人戊○○於原審證稱：「（問：94年9月11日凌
    晨4點多時，甲○○有沒有打電話給你，跟你約在苗栗縣頭
    份鎮○○里○○○路與公北三街口處之加油站？）有的，是
    凌晨沒有錯，但是日期忘記了。」、「（問：你是如何到達
    現場的？）我開車，自己一個人，車牌號碼5Ｐ-7677號自用
    小客車。」、「（問：你到達現場之後，有沒有看到甲○○
    ？）……我等了兩分鐘，他才過來。」、「（問：甲○○過
    來之後，發生了什麼事情？）甲○○給一個綽號叫小胖的人
    載，是開銀色的裕隆兩千西西小客車，小胖我不認識，甲○○從副駕駛座下來，我本來是在車上等，我就下車，下車後
    ，甲○○那個車的駕駛座也有1個人下車，那個人下車之後
    就拿槍把我押上車，叫我先把我車子的鑰匙交出來，然後我
    被他們載到隔壁的芝柏山汽車賓館，他們就把我帶上2樓，
    小胖罵我，他們那邊有6、7個人，其中有2個人把我押住，
    拿注射針筒把不明東西注入我左下臂內。過了5分鐘，我的
    頭暈暈的，我就坐在旁邊的椅子上，他們就打我，他有把子
    彈退出來，拿槍托打我，也有拿藍波刀的柄敲我的頭，……
    他叫我打電話回家跟我父親要錢，但是我不敢打，後來他們
    去我的車上把我的台胞證、提款卡、駕照、行照、信用卡、
    身分證及車上的零錢幾百元拿下來，被搜刮一空。」、「（
    問：請確認，你剛才說拿槍對著你，把你押上車的，是否是
    小胖？）對，他們叫他小胖。」、「（問：你是被押去『芝
    柏山汽車旅館』或是『松岩逸汽車旅館』？）我確定是『松
    岩逸汽車旅館』，剛才講錯了，我之所以講錯，是因為芝柏
    山也是竹南的汽車旅館。」、「（問：你被押到『松岩逸汽
    車旅館』之後，用槍托及藍波刀柄打你的是否是小胖？）對
    。」、「（問：你是否還記得總共是幾部車去『松岩逸汽車
    旅館』？）他們開兩部，我的車子也被他們開去，所以是3
    部車。」、「（問：從你下車到『松岩逸汽車旅館』，總共
    有幾個人？）大概5、6個人，因為我被注射以後，頭很暈，
    實際上幾個人甲○○比較清楚，當時他在旁邊。」、「（問
    ：小胖為何這樣做？）我也不知道，就甲○○打電話給我要
    我去，到了汽車旅館後，他們就說我家漁船很多台，要叫我
    父親拿錢出來，我說我父親為何要拿錢出來，我也不認識小
    胖。」、「（問：在汽車旅館時，小胖他們是否有說之前的
    買賣沒有成功叫你拿1百萬元出來賠他們？）沒有，我確定
    。」、「（問：提示94年他字第345號卷附第32頁中間，為
    何你在偵查時有講上開的話？）那是1個ＬＶ包包走私的事
    情，小胖叫甲○○要我們去買，我們在路邊有在擺賣ＬＶ的
    包包，當時我跟1個股東有帶3、40萬元北上要去買，上去時
    ，我們沒有遇到他們的人，他們就帶著我們在台北市區逛，
    我們很怕錢會被搶，就自己回來，所以交易就沒有成，小胖
    就很不高興，當天我並沒有看到小胖，他們是開1台車在交
    流道等我們，就在前面領著我們的車在台北市逛，但我們沒
    有看到貨。」、「（問：照你這樣講，也不需要叫你賠到1
    百萬元？）他們就是要拗我，確定要拗我。」、「（問：在
    『松岩逸汽車旅館』時，你身上有多少錢被拿走？）身上有
    差不多2千多元被小胖拿走。」、「（問：後來你的提款卡
    、信用卡等東西被小胖他們拿走時，他們有沒有問你提款卡
    的密碼？）有的，是小胖問的，旁邊1個人在記密碼，每1張
    都有記到。」、「（問：當時你有告訴他們正確的密碼？）
    有，都有正確，因為我那時候有說我忘記時，他們槍托就會
    直接打在我的頭上，這點我記得。」、「（問：你在『松岩
    逸汽車旅館』時，甲○○都有在你的身邊嗎？）我一進去就
    被注射，然後被打，打完之後，甲○○就被帶到另外1個房
    間去了，他們在審問我密碼時，甲○○不在。」、「（問：
    後來你是如何離開『松岩逸汽車旅館』？）他們要我回台北
    ，要把我的車子變賣，他們要走時開我的車，由小胖開我的
    車，另外1個名字我忘記了，他坐在小胖的旁邊，我自己1個
    人坐在後座。他們要把我的車子帶到台北當舖當掉，到了頭
    份交流道時，有看到1個賣蔥油餅的，小胖先下來，問他們
    說要吃什麼蔥油餅，他們講什麼，小胖聽不清楚，小胖就叫
    他們自己下來，我就跳到車子前面，把車子開到警察局報案
    。」、「（問：當時要離開『松岩逸汽車旅館』時，是幾部
    車離開？）3 部車。」、「（問：當時離開『松岩逸汽車旅
    館』時，小胖他們是否有說要載你去找綽號『天明』及『博
    仔』？）他是有載我先去後庄停一下，停10幾分鐘，再跑去
    厚生戲院的對面，停3分鐘左右，他們兩部車還在厚生戲院
    那裡，載我的那部車就往前開，要去買東西吃，就是去買蔥
    油餅。」、「（問：你是否認識綽號『天明』及『博仔』？
    ）不認識，確定。」、「（問：小胖他們是否有提到綽號『
    天明』及『博仔』買毒品的事情？）我沒有聽到，我不知道
    。」、「（問：他們去找綽號『天明』及『博仔』與你沒有
    關係？）沒有關係，是甲○○帶他們去的，我一直在車上，
    沒有下車。第1次出去時，一個胖胖矮矮的拿著槍指著我、
    押著我，小胖開我的車，拿槍那個人就坐在我旁邊，等我們
    車到後庄時，那個矮胖的人下車，又換一個人上來坐在駕駛
    座的旁邊的位置。」、「（問：你是否知道你在『松岩逸汽
    車旅館』被注射什麼東西？）我有去化驗，但是不知道什麼
    東西，……」、「（問：你在『松岩逸汽車旅館』時，除了
    小胖打你之外，還有沒有其他人打你？）有，我知道還有其
    他人打我，因為我前面被打，後面也有人打我，我被打到倒
    在地上。」、「（問：你們離開『松岩逸汽車旅館』大概是
    幾點？）中午到下午這個期間。」、「（問：提示94年他字
    第345號卷附第33頁，你在偵查中為何說原因應該是你跟綽
    號『天明』及『博仔』去台北，後來又沒有買車，他們認為
    被愚弄了，所以才跟你要錢？）這件事情我真的不清楚，我
    真的沒有欠小胖他們的錢，我也不認識綽號『天明』及『博
    仔』，我也沒有見過他們，是甲○○帶我去台北的，就是要
    去跟小胖他們買ＬＶ的包包。」、「（問：你跟甲○○是如
    何認識的？）我家有漁船，他在我家抓魚有6、7年了，我跟
    他沒有恩怨。」、「（問：提示94年他字第345號卷附第32
    頁，這筆錄是你在檢察官那裡作的，都有錄音，你為何現在
    說你不認識綽號『天明』及『博仔』？）……，我在檢察官
    那裡所述都是實在。」、「（問：那你就去那邊買賣毒品？
    ）我確定沒有買賣毒品。」、「（問：所以綽號『天明』及
    『博仔』你不但認識，而且都見過面？）對。」、「（問：
    案發那天，小胖來帶你去綽號『天明』及『博仔』家，其實
    是你帶他們去的？）不是，是甲○○帶他們去的，我是被他
    們押去的。」、「（問：提示監字第127號卷第12頁，這是
    你提出的診斷證明書，只有這些傷痕？）對。」、「（問：
    剛才有1個左手臂穿刺傷，是否就是你被注射的傷痕？）是
    的，確定。」、「（問：從小胖及其他人，他們都說你與小
    胖之間是為了毒品買賣才發生這件事情，有何意見？）不是
    ，確定不是買賣毒品，甲○○有帶我去台北晃一晃，我發現
    情況不對，差不多半個小時，我們就回來了。」、「（問：
    所以照你所說，打你的人除了小胖之外，後面打你的人你都
    沒有看到？）是的，我都沒有看到，我是被打到蹲在地上。
    」、「（問：你去『松岩逸汽車旅館』是自願的嗎？）我是
    被強押去的。」、「（問：對於你的信用卡等物品被拿走，
    是你出於自願交給他們的嗎？）沒有，是他們去我車上拿下
    來的。」、「（問：你有欠本案的被告乙○○、己○○、丁○○、徐洪元任何金錢嗎？）沒有，任何金錢都沒有。」、
    「（問：你在『松岩逸汽車旅館』裡面，總共被拘禁多久？
    ）差不多清晨4、5點到下午2、3點我才跑出來去報警。」、
    「（問：在『松岩逸汽車旅館』你是一直蹲在地上還是坐著
    ？）我坐在椅子上」、「（問：門有上鎖嗎？）沒有，他們
    就在我旁邊。」、「（問：在你車上查扣到的藍波刀是你的
    嗎？）不是，是徐洪元他們的，就是拿這支藍波刀打我的…
    …」、「（問：從你離開『松岩逸汽車旅館』到頭份交流道
    逃離，這個過程大概幾個小時？）差不多有半個小時」等語
    （以上參原審卷(二)第150至165頁），與其於檢察官偵查中之
    證詞大致相符（參94年度他字第345號卷第31至33頁），均
    明白證述被告等人之犯行，參諸戊○○於逃離徐洪元等人之
    掌控後，旋即至苗栗縣警察局竹南分局對徐洪元等人提出告
    訴，並為警在戊○○之上開自用小客車上，扣得徐洪元所有
    之行動電話2支（門號分別為：0000000000、0000000000號
    ）及藍波刀1支等物，此有警詢筆錄1份在卷可憑（參94年度
    監字第127號卷第5至7頁），及警員在徐洪元住處，亦扣得
    戊○○之國民身分證、護照等證件，此有臺灣臺北地方法院
    搜索票、台北市政府警察局刑事警察大隊扣押物品目錄表、
    戊○○之國民身分證、護照、退伍令、台胞證、強制汽車責
    任保險費收據、保險證、統一發票、交通部公路局自行收納
    款項收據、裕隆汽車製造股份有限公司電子計算機開立專用
    汽車出廠與貨物稅完稅照證等在卷可考（參94年度偵字第
    4233 號卷第65至68頁），堪信戊○○所證被告等人上開犯
    行非虛。雖其亦證稱本案並非因毒品買賣而起，惟與證人田
    統元、乙○○、己○○之證詞不符 (詳下述)，且海洛因因
    毒品係違禁物，買賣海洛因毒品均構成犯罪，證人戊○○此
    部分應係避重就輕，有意掩飾自己犯行所為之證詞，其所言
    「本案非因毒品買賣而起」之證詞自不可採。
(二)、證人甲○○之證詞：
 1、其於檢察官偵查中證稱：「（問：94年9月11日  凌晨4點左
    右，你是否有約戊○○出來？）有，我約他在松岩逸汽車旅
    館旁的加油站。」、「（問：戊○○是否被小胖他們拿槍押
    上車？）我在現場有看到，小胖拿槍押他上車。」、「（問
    ：小胖本名你是否知道？）知道，就是徐洪元，相片我在警
    局有指認過。」、「（問：在松岩逸汽車旅館有幾個人打戊○○？）當時我有在現場，他們6個都有打戊○○。其中小
    胖拿藍波刀加皮套敲他，也有拿槍作勢要打他，其他5人都
    徒手毆打，他們大多打頭部、肩膀、背部。」、「（問：在
    汽車旅館一直到幾點離開？）他們6個打完後，我就被紅猴
    和順哥帶到隔壁房間，一直到中午12點才碰面離開。」、「
    （問：是誰去戊○○車子拿他的現金卡等財物？）我不知道
    ，因為後來我都在隔壁房間。」、「（問：你是否知道什麼
    原因小胖要跟戊○○拿錢？）小胖說戊○○不守信用，去台
    北要買東西結果都沒有，害他們沒面子，所以才要戊○○負
    責。」、「（問：為何另外找『天明』、『博仔』？）因為
    當時他們2人和戊○○一起到台北。」、「（問：為何他們
    又押你去台北？）我在9月11日下午5點多，他們兩台車押我
    到台北，我坐的車有小胖、順哥、紅猴、六條和我，他們只
    是控制我的行動，到第2天早上7、8點趁他們不在房間我就
    逃離開。」、「（問：有何其他陳述？）小胖他們找戊○○之前我就被他們控制行動，時間是9月11日凌晨2點多，
    當時水溝拿槍押我，到4點多約到胖德後就在汽車旅館，也
    被控制行動。」等語（以上參94年度他字第345號卷第33至
    35 頁）。
 2、其於本院亦證稱：「（問：當時約要去找你的是何人？）乙○○，他說有事情找我。」、「（問：當天被告乙○○與其
    他人到哪裡找你？）當天是先在巷口碰面，到我家以後，小
    胖他們就一起過來。他們在我家待了五至十分鐘。」、「（
    問：後來你為何會與他們去汽車旅館？）他們叫我幫忙找人
    ，就把我帶到汽車旅館。」、「（問：你是自願與他們去汽
    車旅館？）他說不會為難我，要我幫他找人。」、「（問：
    到了汽車旅館，你有無與徐洪元再出去外面？）有的。那時
    他叫我打電話聯絡胖德，找理由將他騙出來。」、「（問：
    你們遇到戊○○後，他為何會跟你們去汽車旅館？）因為之
    前他們與他有糾紛，將他騙出來後，戊○○下車問什麼事情
    ，他（指小胖）說有事情找他談談，就將他帶去汽車旅館。
    」、「（問：戊○○是否自願到汽車旅館？）是半強迫及用
    騙的。」、「（問：徐洪元有無拿武器押他到汽車旅館？）
    那時候還沒有。」、「（問：到汽車旅館後，你有看到戊○○被打？）有的。打他的人是小胖，其他人沒有動手。」、
    「（問：小胖有無拿武器打他或是徒手打他？）起先用刀柄
    ，然後拿槍柄。」、「（問：戊○○有無被注射不明藥物？
    ）有的。是水溝向他注射。」、「（問：隔天早上[應係同
    日下午]你為何會跟徐洪元他們到台北？）我並不是自願跟
    他們去的。因為當時胖德走了，他們說很抱歉要我跟他們上
    去台北。」、「（問：到了台北後，你有無進到晶光旅社？
    ）有的。」、「（問：有無看到徐洪元要求乙○○去領款？
    ）有的。後來他們去領款，然後就走了，將我丟在那裡。」
    、「（問：乙○○有無因為沒有領款，當場被徐洪元打？）
    有的。」、「（問：徐洪元如何打他？）我知道他有打他，
    但沒有印象他如何打。」、「（問：徐洪元有無罵乙○○？
    ）有罵他，但太久了，內容我忘記了。」、「（問：後來他
    們是否留你一人在旅館內？）是的，他叫我不能亂跑，然後
    他們就走了，說晚一點會回來。」、「（問：乙○○打電話
    給你有無說什麼事？）沒有。」、「（問：乙○○及小胖到
    你家五、六分鐘有無談何事？）是要我幫他找人。」、「（
    問：找人的原因為何？）因為他要找胖德，說胖德跟他裝肖
    仔（台語）。那時候是因為買賣毒品的糾紛。」、「（問：
    你知道他們買賣毒品的事情？）我起先不知道，到後面才知
    道。」、「（問：你剛才說你離開竹南到松岩逸汽車旅館，
    你是否確認沒有人拿槍？）他們這麼多人也不用拿槍。」、
    「（問：提示九十四年度監字第127號卷第9頁，你說過他們
    沒有拿東西出來押你，是否事實？)這是事實。」、「 (問:
    你有提到如果沒有跟他們走會被修理，這是否你的認知？)
    他們是說請我配合跟他們走，他們不會為難我。」、「 (問
    ：你剛才說到松岩逸旅館後，小胖請你打電話給胖德，用半
    強迫或騙的請你找他出來，當初你用什麼理由？）我說有事
    情找他。」、「（問：胖德到加油站後，什麼情形跟你上車
    的？）胖德看到小胖很緊張，小胖叫他不要緊張，我說不要
    為難胖德，後來小胖要請他上車，我跟他說不會有事，小胖
    只是問一些事情而已，他看到我在車上，就上車跟我們一起
    去。」、「（問：過程中有無看到槍？）有的。」、「（問
    ：為何會出現槍？）還沒有找到人的時候，小胖拿出來的。
    在還沒有找胖德的時候拿出來的。」、「（問：到胖德出現
    時，小胖有無拿槍出來？）他帶在身上，但沒有亮槍。」、
    「（問：在加油站時有無很多人？）三更半夜沒什麼人。」
    、「（問：剛才你說到了旅館後，小胖拿出藍波刀及槍柄敲
    他，原因為何？）因為他說胖德耍他。」、「（問：有無講
    原因？）說講好的事情沒有做。」、「（問：講好的事情是
    指什麼事？）他們是講毒品的事情。當時我也不知道。」、
    「(問:
    你剛才說你有看到有人注射藥品？)我只知道有人拿針筒注
    射，裡面是白色粉末，不確定是什麼東西。」、「 (問: 戊○○被帶到汽車旅館，你是否一直與他在同一間房間？)沒
    有。大概待了十幾、二十分鐘以後，順哥與紅猴將我帶到另
    一間房間。後來的事情我就不清楚了。」、「 (問: 後來離
    開松岩逸汽車旅館時，你與何人坐同一輛車？)我是與順哥
    、紅猴以及不清楚名字的小弟坐同一輛車。」、「（問：你
    離開汽車旅館有無找何人或在何地停留？）有去找博仔及天
    明。」、「（問：為什麼要找上開兩人？）因為小胖說他們
    兩人是跟胖德一起上去找他們的。」、「（問：有無找到他
    們兩人？）有找到天明。」、「（問：找到天明後，你有看
    到什麼事情？）小胖有跟天明拿錢。」、「（問：拿錢的原
    因？）不清楚。」、「（問：從汽車旅館離開後你有無看到
    戊○○？）有。戊○○坐在車上，沒有下來。他旁邊有坐其
    他人，車上有水溝及六條。」、「（問：有無出現槍押著戊○○？）沒有。但是他有受傷有被打。」、「（問：受傷的
    情形是否在車上被打的？）不是。」、「（問：你與被告徐
    洪元是否認識？）之前有見過面，但並不熟。」、「（問：
    本案結束後，你是否曾經打電話給徐洪元？原因為何？）我
    曾經打過，打電話給他的原因是告訴他這個案子我已經到警
    察局說明了。」、「（問：提示同卷第32頁，上面的通話紀
    錄是否你當初打電話的內容？)是的。」、「 (問：你說這
    個事情很容易解決，你當初跟我講的目的跟你所做的不一樣
    ，你瞭解嗎，此話意義為何？）因為當初他說找戊○○出來
    不會傷害他，結果他做的跟講的不一樣。」、「（問：這個
    事情容易解決，這個事情指什麼？）我也不曉得當時講這句
    話的意思。」、「（問：你後來與徐洪元回到台北晶光旅社
    ，當時跟你一起在的人有哪些？）都在。包括己○○。」、
    「（問：他們要你不要亂跑，除了這句話以外，還有無其他
    的話？）有的。還有說他們等一下會回來。」、「（問：房
    間有無被鎖或鑰匙帶走？）我沒有注意。我以為他們在外面
    。我後來離開時房門沒有鎖。」、「 (問：94年9月11日之
    前，有無見過丁○○？）沒有。」、「（問：你到松岩逸汽
    車旅館，丁○○有無與你在同一房間內？）有的。」、「（
    問：在你出去前，他在做什麼？）他在房間內待著。」、「
    （問：他是否在睡覺？）沒有。」、「（問：你剛才說去加
    油站接戊○○，你們如何去的？）小胖開一部車。」、「（
    問：戊○○如何來的？）他開一部車來的。」、「（問：你
    們如何一起回汽車旅館？）小胖開車。」、「（問：戊○○
    的車如何處理？）就留在加油站那裡。在我們過去時一直在
    那裡，在我被帶到另一個房間後，那部車就被開回第一個進
    去的房間下面。」、「（問：你何時看到戊○○的車到這個
    房間下？）是他們要走的時候看到的。是早上全部的人要走
    的時候。」、「（問：車子進來時你有無看到？）沒有。「
    （問：你從加油站回到汽車旅館，有無看到丁○○？）有的
    。他在房間裡面待著。」、「（問：他在睡覺嗎？）沒有。
    」、「（問：你們3人過去另一間房間，丁○○有無再離開
    第二個房間？)那時候有人離開，但我不記得哪個人曾經離
    開。」、「（問：你於偵查中所言是否真實？）是的。「（
    提示本院97年3月31日準備程序筆錄，有無哪裡不對？）均
    正確。」、「（問：你說在你被帶到第二個房間時，麻糬曾
    經過來取代丁○○看守你，而丁○○離開十幾分鐘，是否正
    確？）是的。」、「（問：你說在台北晶光旅社，他們有在
    那邊討論分贓，總共分成3份，六條是小胖的小弟，他們2人
    分1份，麻糬是其中1人的小弟，他們2人分1份，紅猴與另1
    人分1份，且有看到小胖拿一疊錢出來，不過沒有當場分，
    是否屬實？)是的。」、「 (問：你跟小胖去加油站找胖德
    的當時，小胖有無下車？）沒有。我記得清楚，當時胖德看
    到小胖就一直發抖，小胖沒有下車。」、「（問：當時胖德
    是你叫他上小胖的車？）是的。我跟胖德說他們不會為難他
    ，只要幫他們找個人就好」等語（本院卷第214頁）。
 3、證人甲○○雖於本院證稱：徐洪元是用半強迫及用騙的要戊○○上車、徐洪元當時沒有下車、沒有拿槍出來云云，惟與
    其於偵查中所證不符，且與戊○○所證：徐洪元有下車拿槍
    出來把伊押上車等語亦不符，而戊○○所證則與甲○○於偵
    查中所證相符，參諸戊○○當時係遭甲○○誘出，甲○○於
    本院所證，諒係迴護被告等人，並圖卸自己誘出戊○○之責
    任。另證人甲○○於本院所證：當時只有徐洪元一人以藍波
    刀柄及槍柄打戊○○，其他人沒有打戊○○云云，亦與其於
    偵查中所證：除徐洪元外，其他5人都徒手毆打戊○○，他
    們大多打頭部、肩膀、背部等語不符，且與戊○○所證：伊
    知道還有其他人打伊，因為伊前面被打，後面也有人打伊，
    伊被打到倒在地上等語，以及證人乙○○所證：現場還有水
    溝、紅猴、麻糬等人毆打戊○○等語、及徐洪元、己○○所
    證，尚有他人毆打戊○○等語均不符，是其此部分所證，亦
    應係事後迴護被告等人之詞而不足採信。除此之外，證人甲○○所證內容，與證人戊○○所證大致相符，應堪採信。
(三)、證人即共同被告乙○○之證詞：
 1、其於檢察官偵查中證稱：「（問：9月11日凌晨，是否有與
    小胖、水溝等6人一起至竹南？）有，到竹南找甲○○及戊○○，因為他們之前有到台北，好像是要買毒品，小胖覺得
    被耍，所以要找他們算帳。」、「（問：你們至竹南，有看
    到小胖或其人拿槍或刀子？）有看到小胖拿黑色的手槍及藍
    波刀。」、「（問：是何人在加油站押阿德回汽車旅館？）
    是小胖及甲○○出去帶阿德，小胖出去時，沒有看到帶什麼
    東西，但帶阿德回來時，小胖有拿槍出來，並有拿刀打阿德
    頭部及臉部，現場還有水溝、紅猴、麻糬等人也有共同出手
    打阿德。」、「（問：後來是何人去車上拿阿德的東西？）
    是小胖叫我及順哥去阿德的車上，把車上值錢的東西，包括
    金融卡及提款卡、證件拿過來，我拿一部分回去後，小胖不
    滿意，他自己又去車上找一次，又拿回一些東西，有帳單、
    卡片、證件、手機等物。」、「（問：在汽車旅館內，小胖
    為何要打阿德？又拿他的東西？）小胖以阿德要買毒品，耍
    他，結果讓他沒面子，所以藉口要阿德付1百多萬元，阿德
    沒錢，所以才到他車上拿這些東西。」、「在旅館有逼問阿
    德卡片的密碼？）有，小胖逼問，水溝寫密碼在紙條上，每
    張卡片密碼都有逼問出來，卡片約有1、2張，密碼大概是2
    、3組而已」、「（問：小胖何職？）遊手好閒，我知道他
    有在介紹買賣海洛因毒品。」、「（問：你知否小胖如何交
    易毒品？）我曾經與小胖去台北市○○○路及大安路附近，
    就是頂好市場對面巷子，1個叫丁丁的女孩子，拿海洛因。
    」等語（參94年度他字第345號卷第75至76頁）。
 2、其於原審證稱：「（問：你跟徐洪元是什麼關係？）朋友關
    係。」、「（問：你那天為何會跟徐洪元一起來苗栗？）我
    怕徐洪元會對我家人不利，我就上去台北，我被徐洪元打完
    之後，他叫我與他下來苗栗。」、「（問：你知道來苗栗做
    什麼事情？）我不知道，我只知道他叫我來苗栗找甲○○。
    」、「（問：你們一起來時，其他的人如何集合？）我與徐
    洪元一起下來的，其他的人去台北的松山那邊的賓館，那時
    候『紅猴』與『麻糬』也都在那邊，丁○○我不太曉得，我
    沒有看到他，己○○我有在車上看到他，但是在哪邊上車的
    ，我不清楚。」、「（問：什麼事情找甲○○？）徐洪元有
    說要找甲○○，問我要去哪裡找，好像是甲○○與他有什麼
    事情，我不大清楚，徐洪元知道我認識甲○○。」、「（問
    ：來到苗栗之後，是如何找到甲○○的？）約在甲○○的家
    裡，我們去甲○○家裡找他，是我打電話去找甲○○的。」
    、「（問：去甲○○家的情形？）好像是要找甲○○的朋友
    ，有關於毒品的事情。」、「（問：你從台北下來苗栗是幾
    部車？）兩部車，我是坐徐洪元的車子，車上有我，丁○○
    及麻糬他們我不太清楚。好像是我、徐洪元、丁○○3個人
    或是4個人在同1部車。」、「（問：你有進去甲○○家嗎？
    ）我有進去，沒有全部的人都進去，大概有2、3個人進去。
    」、「（問：在甲○○家做什麼事情？）聊天、講話。」、
    「（問：聊什麼事情？）關於毒品的事情。」、「（問：既
    然有2、3個人在聊，你也知道毒品的事情，這時候你應該很
    清楚？）他們只是在講毒品好壞的事情，但是沒有講到要找
    誰或是怎樣，只是在聊天而已。」、「（問：後來你們去哪
    裡？）後來我們帶甲○○出去，要去找他的朋友。」、「（
    問：甲○○為何要與你們出去？）甲○○好像要什麼好處，
    所以跟我們出去，好像是用毒品。」、「（問：甲○○是自
    動與你們一起走的？）好像是徐洪元拜託他跟我們一起走的
    。」、「（問：你們沒有逼甲○○跟你們走？）沒有逼他。
    」、「（問：甲○○跟你們走了之後，去了哪裡？）去賓館
    ，甲○○打電話找他朋友來。後來有找到人，這個人是跟徐
    洪元一起回來賓館的。」、「（問：幾個人一起回來？）就
    只有徐洪元帶戊○○回來而已，甲○○是否還在賓館裡面，
    還是有跟徐洪元一起去，我也不太曉得。」、「（問：你看
    到徐洪元帶戊○○回來時，情形如何？）他們就講他們的事
    情。剛開始氣氛還好，後來講到毒品的事情，就爭吵起來。
    」、「（問：爭吵起來發生什麼事情？）徐洪元對戊○○很
    兇，徐洪元有打戊○○，後來徐洪元有叫『給我打』，之後
    ，有兩個人打戊○○，好像是麻糬跟另外1個人打戊○○，
    我在後面，也不太清楚。」、「（問：有看到藍波刀或是手
    槍？）藍波刀是徐洪元拿的，手槍我不肯定是否有在包包裡
    面。」、「（問：當天你是否有看到手槍？）我沒有很注意
    ，我只看到有藍波刀而已。」、「（問：丁○○在做什麼？
    ）那時我情緒很緊張，注意力不夠，我怕換我被打，我只是
    坐在那邊，那時候丁○○好像在睡覺。」、「（問：打了戊○○之後，接下來發生什麼事情？）他們就講他們的事情，
    還有很多事情沒有講清楚，就是有關於毒品買賣的事情，好
    像是戊○○要賠徐洪元錢的樣子。」、「（問：戊○○說有
    人拿他的東西，這件事情你知道嗎？）我知道。徐洪元本來
    叫我與丁○○去戊○○的車上拿東西，但是我們不知道戊○○的車在哪裡，『麻糬』知道，……」、「（問：你以前在
    偵訊時，說是徐洪元叫你與丁○○去戊○○車上拿東西，你
    有拿一部分，提示94年度他字第345號卷第75頁倒數第11行
    ，為何與你剛才所述不同？）我有去拿，我印象中好像是丁○○或是麻糬的跟我一起出去，因為徐洪元不讓我單獨行動
    。」、「（問：照你在偵訊時所述，你拿到金融卡、提款卡
    等東西？）拿回來就放在上面，拿到房間，就換徐洪元問戊○○，要戊○○湊錢處理毒品的事情。」、「（問：你從台
    北下來苗栗，在車上的時候，及到汽車賓館，你不知道什麼
    事情嗎？）我不知道他們頭尾發生什麼事情，我只知道徐洪
    元要戊○○賠錢而已。」、「（問：戊○○有答應要給徐洪
    元錢？）戊○○有打電話湊錢，要徐洪元給他時間。」、「
    （問：後來如何？）後來就帶戊○○出去。」、「（問：出
    去做什麼？）戊○○好像找人拿錢的樣子。」、「（問：當
    時你坐在哪部車？）當時我被麻糬載，與紅猴同部車，丁○○與徐洪元同部車，甲○○好像有跟我同部車過，我記得我
    被麻糬載，我不太記得我們中間有沒有換車。」、「（問：
    你們去哪裡？）就在那邊繞、等，我沒有與他們在一起，不
    知道他們在做什麼。」、「（問：最後？）就回台北。徐洪
    元說戊○○跑掉了，我們就回台北。」、「（問：你回台北
    之後，有哪些人回台北？）甲○○也有與我們回台北，因為
    回台北時甲○○沒有下車，與我們回台北。」、「（問：甲○○住苗栗，為何與你們回台北？）徐洪元就帶他回台北。
    」、「（問：甲○○與你們去台北之後，他去哪裡？）甲○○就去台北松山的賓館，我們同1間，沒有多久，徐洪元好
    像有事情就帶我們先走，甲○○就留在賓館那裡。」、「（
    問：新莊建興路有去過嗎？）有去住過一、兩次。」、「（
    問：警察有到那裡搜索，有搜到你的信，有何意見？）我是
    偷跑出來的，我的機車與東西都在那邊，我不敢去拿，我的
    東西是放在一個黑色的包包，那個黑色包包是我的。」、「
    （問：提示94年監續字第136號卷附第11頁，這兩張照片的
    東西到底是誰的？）這兩張照片的東西都是我的，是我留在
    黑色包包的東西。」、「（問：徐洪元的外號？）小胖。」
    、「（問：丁○○的外號？）阿順，也叫順哥。」、「（問
    ：本案你在偵查中所講的話是否都是出於你的自由意志？）
    對。」、「（問：你在偵查中所述，是否實在？）實在。」
    、「（問：本案案發是否94年9月11日？）是的。」、「（
    問：距離今天是否已經超過1年半了？）差不多。」、「（
    問：提示94年度他字第345號卷第74頁，當天的訊問是否是
    94 年10月21日？）是的。」、「（問：你剛才回答辯護人
    時，說有些事情時間久了，記不清楚了，是否如此？）對。
    」、「（問：所以是否在案發後1個月左右，也就是94年10
    月21日你在地檢署回答檢察官的記憶比較清楚？）對。」、
    「（問：你跟甲○○有沒有什麼仇恨過節或是金錢糾紛？）
    沒有。」、「（問：在案發之前，你是否認識戊○○？）不
    認識。」、「（問：你跟戊○○有沒有仇恨過節或是金錢糾
    紛？）沒有。」、「（問：案發當天丁○○的精神狀況正不
    正常？）還好，還算正常。」、「（問：提示94年他字第34
    5號卷附第75頁，你在偵查中是否回答到了竹南，你有看到
    小胖拿黑色的手槍及藍波刀？）對。」、「（問：那時候黑
    色的手槍放在什麼地方？）好像1個包包裡面。」、「（問
    ：小胖是從包包裡面拿槍出來嗎？）有拿刀子出來，但是沒
    有拿槍，只是要嚇嚇戊○○而已。改稱【有看到小胖拿槍出
    來】。」、「（問：小胖在松岩逸汽車旅館有把槍拿出來嗎
    ？）有，我是在汽車旅館看到。」、「（問：同頁，你有提
    到帶阿德【即指戊○○】回來時，小胖有拿槍出來，並有拿
    刀打阿德頭部及臉部，是否如此？）有拿刀出來，也有打戊○○。」、「（問：同頁，你有提到說現場還有綽號『水溝
    』、『紅猴』、『麻糬』等人共同打阿德，你當時是否這樣
    回答？）是的。」、「（問：同頁，你有提到是小胖叫你及
    順哥去阿德的車上把車上值錢的東西拿過來，你當時是否這
    樣回答？）對。」、「（問：同頁，你當時有提到在旅館小
    胖有逼問阿德卡片的密碼，是否如此回答？）對。」、「（
    問：同頁，你當時有提到是綽號『水溝』將密碼寫在紙條上
    面，每張卡片的密碼都有逼問出來，你當時是否這樣回答？
    ）是的。」、「（問：後來回到台北之後，小胖是否有叫你
    拿戊○○的卡片去領款？）有的。」、「（問：是在什麼地
    方？）台北松山賓館那邊。」、「（問：你有沒有去領款？
    ）我出去應付一下就回來了。」、「（問：你怎麼應付小胖
    的？）我說沒有辦法領。」、「（問：小胖【即徐洪元】怎
    麼回答？）小胖很生氣，說我沒有去領，說我騙他。」、「
    （問：後來徐洪元自己有沒有去領？）我不曉得後續的狀況
    ，提款卡那些東西就放在那邊。」、「（問：提示94年偵字
    第4233號卷第66頁到第68頁，這些是警方在徐洪元住處搜到
    的東西，為何裡面有戊○○的證件資料？這些是否案發當天
    從戊○○的車上拿出來的東西？）戊○○的證件是。」、「
    （問：這些戊○○的證件等資料，後來是否交給徐洪元處理
    ？）這些東西都交給徐洪元，後來我跑掉了。」等語（以上
    參原審卷(二)第236至252頁）。
 3、其於本院證稱：「（問: 你在汽車旅館有無見到戊○○的車
    子？）他的車子在汽車旅館的外面門口。」、「（問：那天
    你有無到他車子裡面？）有的。是徐洪元叫我去的。」、「
    （問：你去他的車子裡面做什麼？）拿車上的東西，如帳單
    、紙張等。」、「（問：徐洪元叫你去時，如何跟你說的？
    ）他本來叫丁○○帶我去，但丁○○不知道車子在哪裡，所
    以後來麻糬帶我去。他不是直接下命令給我的」、「（問：
    徐洪元下命令時你有無聽到？）有的。」、「（問：他的命
    令裡面有無具體指出要拿哪個東西？）沒有。只有說去他的
    車上拿他的東西下來。」、「（問：你去戊○○的車子時，
    是多少人去？）兩個人。」、「（問：你於苗檢偵訊時所說
    的話是否實在？）當時是講有跟丁○○去。但是後來是跟麻
    糬去。所以不實在。」、「（問：為何不實在？）因為徐洪
    元一直打我。」、「（問：為何徐洪元打你，你會講說是丁○○跟你去車上拿東西？）因為我討厭徐洪元，丁○○與他
    是兄弟，他們都會欺負我。」、「（問：檢察官問你時有無
    對你實施強暴脅迫？）沒有。」、「（問：你對檢察官的答
    話是否出於自由意志？）是的。」、「（問：戊○○被帶到
    松岩逸汽車旅館房間時，你們所有的人都在？）是的。戊○○被帶進來時，甲○○與徐洪元一起回來。戊○○跟徐洪元
    講話講的不愉快，徐洪元就打他，後來徐洪元有叫我打，我
    沒有打。我有看到麻糬、水溝，還有徐洪元他們三人都有打
    。」、「（問：徐洪元有從戊○○身上拿錢？）好像有看到
    跟他拿錢，拿多少我不知道。因為徐洪元有拿他的皮包起來
    看。」、「（問：你們後來帶甲○○到隔壁房間？）是紅猴
    與甲○○到隔壁房間，其他人都在另一間。」、「（問：你
    從頭到尾都在那個房間？）是的。我沒有到隔壁間去。」、
    「（問：丁○○也一直在那個房間？）印象中是有在那個房
    間。」、「（問：你去戊○○車上拿東西回來交給何人？）
    徐洪元。」、「（問：徐洪元是叫你去他車上將所有的東西
    拿下來？）是的。」、「（問：後來是否有逼戊○○講密碼
    ？）是徐洪元。而水溝在記。」、「（問：你後來有拿戊○○提款卡去提款？）是徐洪元叫我拿去領，但我沒有去領，
    騙徐洪元說不可以領。」、「（問：徐洪元如何跟你說？）
    他叫我去領看看，沒有說領多少。」、「（問：丁○○在戊○○被押到房間後，他究竟做哪些事情？）他一開始在旁邊
    ，我沒有看到丁○○打人。後來在旁邊睡覺。」、「（問：
    徐洪元叫你跟丁○○到車上拿東西時，他是否在睡覺？）那
    時候剛開始還沒有睡覺，他說他不知道車子在哪裡。」、「
    （問：你以前所講的，除了剛剛說有跟丁○○一起去戊○○
    車上拿東西不實在以外，尚有何處不實在？）其他都實在。
    」等語（本院卷第174頁）。
 4、就其於本院所證：徐洪元本來叫丁○○帶伊去戊○○車上拿
    東西，但丁○○不知道車子在哪裡，所以後來麻糬帶伊去一
    節，與其於偵查中明確證稱是其與順哥（即丁○○）一起去
    戊○○車上拿東西一節不符，參諸證人甲○○於本院所證：
    伊被帶到第二個房間時，麻糬曾經過來取代丁○○看守伊，
    丁○○有離開十幾分鐘等語，及乙○○於本院所證：伊於偵
    查中所證並未受到強暴脅迫，係出於自由意志等語，堪信當
    時應係徐洪元命麻糬前去取代丁○○看守田統元，再由丁○○與乙○○一同至戊○○車上拿取物品，且乙○○於本院對
    其翻異此部分證詞之原因係稱：因為徐洪元一直打伊，伊討
    厭徐洪元，而丁○○與他是兄弟，他們都會欺負伊云云，惟
    乙○○因徐洪元經常毆打伊致伊對徐洪元厭惡，乙○○理應
    對徐洪元報復，何以會故意誣指丁○○？何況其於原審尚證
    稱：伊印象中好像是丁○○或是麻糬的跟伊一起去拿，因為
    徐洪元不讓伊單獨行動等語，亦未排除有與丁○○一起去戊○○車上拿取物品，其於案發後已逾2年半之本院審理時，
    方改稱是與麻糬一起去戊○○車上拿取物品，顯有疑義，且
    其所稱丁○○當時在一旁睡覺云云，亦與甲○○於本院所證
    不符，其嗣後翻異此部分證詞，應係迴護被告丁○○之詞而
    不足採信。除此之外，證人乙○○所證內容，與證人戊○○
    、甲○○所證大致相符，應堪採信。
(四)、證人即共同被告己○○雖於原審證稱：「（問：你是否認識
    戊○○及甲○○？）都不認識。」、「（問：你是否認識徐
    洪元？）認識。」、「（問：你在94年9月11日時，有無與
    徐洪元等人南下苗栗？）我原本在新竹，後來去苗栗。」、
    「（問：你們為何去汽車賓館？）我坐另1台車，駕駛是紅
    猴或是麻糬。」、「（問：當時是誰與你去汽車賓館？）7
    個人，兩台車，甲○○、徐洪元、丁○○同1台車，我與麻
    糬及紅猴同1部車。」、「（問：後來你們去汽車賓館之後
    ，中途有沒有人離開？）徐洪元與甲○○有離開，他們回來
    之後，丁○○才走的。」、「（問：徐洪元與甲○○回來之
    後，有沒有帶什麼人？）有1個人，叫做戊○○。」、「（
    問：他們找戊○○回來做什麼事情？）前面不知道，後來才
    知道，前面發生糾紛，後來我去勸才知道。」、「（問：你
    剛才說前面有發生糾紛，發生糾紛時的氣氛如何？）不好。
    」、「（問：當時有沒有任何人拿任何的兇器、發生什麼事
    情？）打架，我在那邊拉扯。」、「（問：當時你看到有在
    打架，是誰打誰？）麻糬與徐洪元打戊○○。」、「（問：
    當時徐洪元手上有沒有拿任何的武器？）沒有。」、「（問
    ：當時乙○○有沒有在旁邊？）在旁邊，沒有動手。」、「
    （問：你是從哪裡到苗栗？）新竹的新豐。」、「（問：你
    跟徐洪元的關係？）朋友關係。」、「（問：你跟甲○○聊
    天的地方？）在甲○○的家裡，大概逗留半個小時。」、「
    （問：後來為何要離開？）要去喝酒，是甲○○帶我們去的
    。」、「（問：誰去找戊○○的？）徐洪元與甲○○。」、
    「（問：也就是說徐洪元與戊○○打架時，丁○○、甲○○
    都不在場？）對，紅猴也不在場。」、「（問：打完架之後
    ？）又在那邊聊，聊毒品的事情。」、「（問：所謂毒品的
    事情是怎樣的事情？）買賣糾紛，戊○○賣假毒品給徐洪元
    ，戊○○說那是真的，後來之所以出去找人，是說那個人把
    毒品交給戊○○的，所以才要去找那個叫做博仔的人。」、
    「（問：你的綽號？）綽號『水溝』。」、「（問：戊○○
    說他的一些金融卡、信用卡被拿到賓館的房間，這件事情你
    知道嗎？）在賓館的房間床上有這些，誰拿的我不知道。」
    、「（問：戊○○還有說他有被逼問這些金融卡、信用卡的
    密碼，有這回事嗎？）沒有，…」、「（問：戊○○還說是
    徐洪元逼問他，而你在旁紀錄，有這回事嗎？）沒有這回事
    ，我要求我們3人一起測謊。」、「（問：離開賓館之後，
    你們去哪裡？）去找博仔，我與徐洪元、戊○○，開戊○○
    的車子，丁○○與乙○○1部車，麻糬與紅猴1部車，我們有
    去加油站加油，是用戊○○的卡刷卡的，找不到博仔，就去
    找天明，天明是徐洪元的朋友，後來天明找到之後，他們不
    知道講什麼，我們就去買東西吃，徐洪元、戊○○及我3個
    人一起下車，去買牛肉餡餅，還有買飲料，戊○○說要吃檳
    榔，我說檳榔在車上，自己去拿，戊○○就跑掉了，……」
    、「（問：你們離開賓館時，丁○○有坐上你們的車子嗎？
    ）坐一下就到乙○○的車子。」、「（問：徐洪元與戊○○
    就這件事情，他們有沒有達成什麼處理？）他們就說要找他
    的上面，戊○○有答應要換東西或賠錢，就是一個交代。」
    、「（問：戊○○說你有拿槍押他，有沒有這件事情？）沒
    有，…」、「（問：戊○○後來跑掉了，後來你們怎麼做？
    ）我與麻糬、紅猴1 台車，甲○○、徐洪元、丁○○、乙○○1台車，回台北。」、「（問：後來你們到台北之後如何
    ？）我就先走了，因為我家在附近而已，我那時候住在台北
    市○○○路○段頂好商場附近。」、「（問：你回台北之後
    ，你們這兩部車第1個停頓的地方？）基隆路、松山路那邊
    的晶光賓館，……」、「（問：你剛才說你沒有紀錄戊○○
    的金融卡的密碼，你們有沒有人搜他的身體？）沒有人搜他
    。」、「（問：提示94年度他字第345號卷第19到20頁，你
    在檢察官那裡所述實在嗎？）實在。」、「（問：同卷第21
    到26頁警訊筆錄，警方有對你刑求嗎？）沒有。」、「（問
    ：同上卷，你在警訊所述，是否實在？）實在。」、「（問
    ：提示同卷第27到28頁檢察官訊問筆錄，你所述是否實在？
    ）實在。」、「（問：提示同卷第28頁，你在檢察官訊問時
    ，是否有跟檢察官說『因為我事後聽他們在對話，才知道是
    戊○○本來向小胖要買毒品後來又不買，他又欠小胖兩萬元
    才打他』，你是否有這樣講？）是的。」、「（問：提示同
    卷第28頁，你是否有回答檢察官說戊○○的東西是小胖拿走
    的，他有拿走提款卡1、20張，1本護照及駕照，你是否有這
    樣回答？）有。」、「（問：提示同卷第27 頁，你是否在
    檢察官訊問時，有回答『我們當時只有我、詹前淇（乙○○
    所冒名）、麻糬、徐洪元有打戊○○』？）有。」、「（問
    ：提示同卷第28頁，你是否有回答檢察官現場有藍波刀，是
    小胖的？（提示並告以要旨）有。」等語（以上參原審卷(二)
    第256至265頁）。參酌其於檢察官訊問時所供：「我們當時
    只有我、詹前淇、麻糬、徐洪元有打戊○○」（參94年度他
    字第345號卷第27頁）、「因為我事後聽他們在對話，才知
    道是戊○○本來向小胖要買毒品後來又不買，他又欠小胖兩
    萬元才打他」、「現場有藍波刀，是小胖的」（以上參同上
    卷第28頁）等語；及其於警詢時所證：「…、，在房間裡小
    胖【即指徐洪元】問阿德【即指證人戊○○】話時小胖就出
    手打他，我也有打他，我是用拳頭打他的，小胖是用拳頭及
    藍波刀打阿德的頭部。」（參同上卷第23頁）、「提款卡大
    約是20張，這些東西都是小胖拿去，我不知道在那裡」（參
    同上卷第25頁）等語，與其在原審時證述之內容有所歧異。
    本院審酌證人己○○於警詢中、檢察官訊問時之陳述距案發
    時較近，當時記憶自較深刻，可立即反應所知，不致因時隔
    日久而遺忘案情；且較無來自其他共同被告在場之壓力，或
    事後串謀而故為迴護其他共同被告之機會，且其亦自承有毆
    打戊○○之不利於己之供述，揆諸上開說明，其於警詢時及
    檢察官偵查中所為之陳述，客觀上具有較可信之特別情況，
    且亦為證明犯罪事實存否所必要，且與證人戊○○、甲○○
    、乙○○等人所證較相符合，本院認為較可採信，故其於警
    詢、檢察官訊問時陳稱其與「麻糬」、徐洪元等人，在上開
    汽車旅館，毆打戊○○，徐洪元並持藍波刀毆打戊○○。徐
    洪元打戊○○之原因，乃戊○○本欲透過綽號小胖之徐洪元
    購買毒品，但後來又不買、戊○○的提款卡，係由徐洪元取
    走等情為真實而可採，其於原審所證，顯為推卸自己責任，
    並迴護其餘共同被告，不足採信。
(五)、證人徐洪元於原審證稱：伊透過甲○○認識戊○○，戊  ○○於94年9月份拿毒品過來，伊以30萬元向戊○○購買海洛
    因，數量為1兩半，當場試用效果很好，但拿回去使用後，
    發覺摻太多葡萄糖效果不佳，此事共同被告己○○等人均知
    道。伊向甲○○告知戊○○拿不好的毒品給伊，要求甲○○
    給一個交待，並請甲○○找戊○○出來，甲○○即自動與伊
    等上車，後來甲○○約戊○○見面，伊與甲○○一起至離「
    松岩逸汽車旅館」有一段距離之加油站，戊○○看見伊心虛
    ，伊要求戊○○到上述汽車旅館詳談，戊○○即自行上車至
    前述汽車旅館。共同被告己○○、乙○○問戊○○此事如何
    解決，是拿毒品交換，或者是退錢。在汽車旅館內，乙○○
    有先動手打戊○○，己○○也有打戊○○，其實看驗傷單可
    以看出戊○○並沒有受很重的傷，他們只是打抱不平。沒有
    人要求戊○○提供提款卡，亦未逼問戊○○之提款卡密碼。
    戊○○稱想辦法拿毒品還伊，先帶伊找「天明」，伊向天明
    借15萬元現金，後來要找「阿田」，但沒找到。之後找「阿
    博」，但沒等到「阿博」，此時，伊、己○○、戊○○3人
    肚子餓，一起下車買食物，戊○○向己○○稱要吃檳榔，己○○稱車上有，戊○○即回車上拿，但開車走掉。伊與甲○○等人即駕車回台北，伊租了1個房間給甲○○住。伊當天
    隨身攜帶1把玩具槍，其他人沒有帶，但當天沒有用到該把
    玩具槍，藍波刀是戊○○的，不是伊的。之後伊住處為警持
    搜索票搜索，其中1個包包內有戊○○之證件，那個包包是
    乙○○的云云（以上參原審卷(一)第293頁以下）。然查：
    徐洪元所證：未妨害戊○○、甲○○2人之行動自由、本案
    起因於戊○○賣不好的毒品給伊、未逼問戊○○之提款卡密
    碼、當天未用到上開手槍云云，與證人戊○○、甲○○所證
    均不符，而藍波刀是徐洪元所有，亦據共同被告乙○○於本
    院供明屬實（本院卷第221頁背面)，且若證人徐洪元所證並
    無妨害甲○○、戊○○之行動自由為真，則為何戊○○要趁
    隙逃離渠等之掌控，並隨即至警局報案？且徐洪元等人亦可
    讓住於苗栗縣竹南鎮之甲○○自行回家，或將甲○○載回住
    處，焉有將甲○○載至台北市之理？又若被告等人未有強盜
    戊○○之財物，為何徐洪元之住處為警搜索結果，卻扣得戊○○之國民身分證等證件及文件？戊○○又為何要冒誣告重
    責而訴警究辦？足見證人徐洪元上開證詞，顯為圖卸自己罪
    責，並迴護其餘被告之詞，自不足採信。
(六)、證人即共同被告丁○○於原審證稱：伊當時在賓館睡覺，不
    知道徐洪元等人談什麼事情。後來聽到有人爭吵，突然多1
    個人（指戊○○）來，伊聽到徐洪元稱「你賣的東西是假的
    ，摻太多，不能打」，伊沒有看到藍波刀及槍云云（參原審
    卷(二)第222頁以下），核與證人甲○○、戊○○、乙○○、
    己○○上開證述不符，顯係附和其兄徐洪元及飾卸迴護之詞
    ，亦不足採信。
(七)、被告乙○○雖辯稱係受徐洪元脅迫，方參與上開行為云云；
    被告丁○○辯稱伊患有精神病，當時狀況不好，大部分的時
    間均在睡覺云云；被告己○○辯稱若有強押戊○○，焉能讓
    戊○○駕車逃離云云。惟查，甲○○係由被告乙○○以電話
    聯絡，方與被告己○○、丁○○、及共同被告徐洪元、「紅
    猴」、「麻糬」等人見面，其後甲○○即被徐洪元等人私行
    拘禁在松岩逸汽車旅館房間，且被告3人在戊○○被強押至
    松岩逸汽車旅館內毆打時均在場，乙○○、己○○亦一起毆
    打戊○○，被告己○○並對戊○○注射不明液體致戊○○暈
    昡，乙○○、丁○○並依徐洪元指示，拿取戊○○置於車上
    之提款卡等財物，再由徐洪元逼問密碼、被告己○○記錄密
    碼。嗣徐洪元等人強押戊○○尋找「天明」、「博仔」時，
    渠等亦均一同前往，於戊○○駕車逃離後，渠等又將甲○○
    強押至台北市之晶光旅社，渠等在上述過程中，非但未出言
    阻止徐洪元等人，復未離開現場，甚且所參與者，係強盜等
    罪之構成要件行為（除丁○○未直接毆打戊○○外），難謂
    渠等3人與徐洪元、紅猴、麻糬等人無犯意聯絡及行為分擔
    。且強盜他人財物刑責甚重，亦非可公然為之，一般均事前
    即計畫周詳，若無意參與者，共同被告徐洪元當不致強要被
    告乙○○加入，徒增被查獲之風險。再斟酌被告乙○○係1
    成年人，衡情有自己決定應如何而為之能力，本案亦無其於
    案發當時受徐洪元脅迫之證據，所辯係受徐洪元脅迫，方參
    與上開行為云云，自不足採。另被告丁○○雖罹患精神分裂
    症，此有長庚紀念醫院診斷證明書1份在卷可佐（參94年度
    偵字第4233號卷第103頁），惟證人即共同被告乙○○於原
    審即證稱：案發當天丁○○精神狀況還好，還算正常等語（
    參原審卷(二)第249頁）、證人甲○○於本院證稱：順哥丁○○當時精神狀況正常等語（本院卷第203頁）、丁○○當時
    在房間待著，沒有在睡覺等語（本院卷第219頁背面）、後
    來到另一房間，原由丁○○看守伊，後來麻糬曾經過來取代
    丁○○看守伊，而丁○○離開十幾分鐘等語 (本院卷第220
    頁)，均明白證稱當時被告丁○○之精神狀況正常而無異狀
    ，即被告丁○○亦自承：在松岩逸汽車旅館內，有目睹戊○○遭毆打，並遭逼迫還款之情事等語（參94年度偵字第4233
    號卷第99至101頁），案發當天其精神不好，但沒有發病，
    行為舉止正常等語（參原審卷(二)第234頁），足證被告丁○○於行為時並無因精神障礙或其他心智缺陷，致不能辨識其
    行為違法或欠缺依其辨識而行為之能力，或致其辨識行為違
    法或依其辨識而行為之能力，顯著減低之情形，且若當時丁○○有發病情形，徐洪元亦不致於強盜時，還帶同尚須他人
    照顧之丁○○犯案，故丁○○所辯亦不足採。另就上開情節
    觀之，被告等人或係疏忽，或係太有把握戊○○無法逃離渠
    等掌握，致使戊○○有機可乘而駕車逃離，此實在情理之中
    ，尚不能以被告等人一時疏忽使得戊○○駕車逃離，即認被
    告等人並無剝奪證人戊○○之行動自由。被告己○○所辯，
    亦不足採信。選任辯護人另以：共同被告徐洪元與戊○○間
    有毒品買賣糾紛，被告等人所為應無不法所有之意圖云云。
    惟查，本案係因戊○○於案發前2、3日，偕同綽號「博仔」
    及「天明」2位成年男子，一同至臺北市○○路，欲透過徐
    洪元介紹購買毒品，惟因故未成交，徐洪元覺得顏面無光，
    因此心生不滿，遂藉此理由強盜戊○○財物，已如前述，戊○○並未積欠徐洪元債務，且與本案3位被告亦無何金錢財
    務糾紛，此亦據被告3人供明在卷，且買賣既未成交，居於
    介紹人地位之徐洪元自無何佣金可言，徐洪元等人僅係藉此
    理由強盜戊○○財物，尚難認渠等主觀上均無不法所有之意
    圖，選任辯護人此部分所辯自不足採。此外，復有慈祐醫院
    診斷證明書1份、及藍波刀一支扣案可佐，本案事證明確，
    被告等人之犯行均堪認定。
三、新舊法比較：
(一)、被告等行為後，刑法第2條第1項業於94年2月2日修正公布，
    並自95年7月1日起施行。修正後刑法第2條第1項規定，已將
    新舊法律適用之「從新從輕」原則，改採「從舊從輕」原則
    ，而此規定僅係規範行為後法律變更所生新舊法律比較適用
    之準據法，並非實體刑罰法律，自不生行為後法律變更之比
    較適用之問題，應逕行適用新法第2條第1項之規定，為「從
    舊從輕」之比較，合先敘明。
(二)、刑法第56條連續犯之規定，業於94年2月2日修正公布刪除，
    並於95年7月1日施行，被告3人之犯行，因行為後新法業已
    刪除連續犯之規定，此刪除雖非犯罪構成要件之變更，但顯
    已影響行為人刑罰之法律效果，自屬法律有變更，依新法第
    2條第1項規定，比較新、舊法結果，仍應適用較有利於被告
    3人之行為時法律即舊法論以連續犯（最高法院95年第8次刑
    事庭會議決議參照）】
(三)、被告等3人於行為後，刑法第55條後段牽連犯之規定，亦經
    修正公布刪除，被告3人之犯行，因行為後新法業已刪除牽
    連犯之規定，此刪除雖非犯罪構成要件之變更，但顯已影響
    行為人刑罰之法律效果，自屬法律有變更，依新法第2條第1
    項規定，比較新、舊法結果，仍應適用較有利於被告3人之
    行為時法律即舊法論以牽連犯（最高法院95年第8次刑事庭
    會議決議參照）。
四、核被告乙○○、丁○○、己○○3人所為，均係犯刑法第277
    條第1項之傷害罪、第302條第1項之妨害自由罪及第330條第
    1項之結夥3人以上攜帶兇器強盜罪。被告己○○、丁○○、
    乙○○3人與共同被告徐洪元、綽號「紅猴」、「麻糬」等
    成年男子間，有犯意聯絡及行為分擔，均為共同正犯。另按
    「強盜罪以強暴、脅迫等方法，致使不能抗拒為構成要件之
    一，當然含有妨害被害人自由之性質，故犯強盜罪而有妨害
    被害人之自由時，是否另論以妨害自由罪名，應就行為人之
    全部犯罪行為實施過程加以觀察。倘妨害自由行為時，強盜
    行為尚未著手實施，可依其情形認為妨害自由、強盜犯罪間
    具有方法結果之牽連關係；若強盜犯行業已著手實施，則所
    為強暴、脅迫等非法方法剝奪被害人行動自由行為，應包括
    在強盜行為之內，無另行成立刑法第三百零二條第一項之剝
    奪他人行動自由罪之餘地。」最高法院著有91年度台上字第
    803號判決可資參照。本案被告等人於強盜被害人戊○○財
    物之前，先由徐洪元強押戊○○上車、再由全部被告將戊○○拘禁在松岩逸汽車旅館房間，由己○○等人毆打戊○○並
    對其注射不明液體致不能抗拒後，由徐洪元強取戊○○身上
    財物，並由乙○○、丁○○2人至戊○○車上拿取戊○○車
    內之物品，依上開情形，自可認被告等人對戊○○另涉刑法
    第302條第1項之妨害自由罪。被告等人先後對甲○○、戊○○2人妨害自由，時間緊接，所犯構成要件相同之罪名，顯
    係基於概括犯意反覆為之，為修正前刑法第56條之連續犯，
    應論以1罪。被告乙○○、丁○○、己○○3人所犯傷害、連
    續妨害自由及加重強盜等3罪間，有方法、目的之牽連關係
    ，應依修正前刑法第55條後段牽連犯之規定，從一重之加重
    強盜罪處斷。被告乙○○、丁○○、己○○3人，各有如犯
    罪事實欄所載前科並已執行完畢，有臺灣高等法院被告前案
    紀錄表附卷可稽，渠等於5年內均故意再犯本件有期徒刑以
    上之罪，為累犯，應依刑法第47條第1項之規定，加重其刑
    。原審認被告3人均罪證明確，依刑法第28條、第277條第1
    項、第302 條第1項、第330條第1項、第47條第1項、第38條
    第1項第2款，修正前刑法第56條、第55條後段，刑法施行法
    第1條，並審酌被告乙○○、丁○○、己○○3人，明知戊○○並未積欠徐洪元任何債務，徐洪元因介紹戊○○購買毒品
    未成，即對戊○○不滿，並與乙○○、丁○○、己○○、「
    麻糬」、「紅猴」等人，持上開手槍及藍波刀，先後剝奪甲○○、戊○○之行動自由，並傷害戊○○、強盜戊○○財物
    ，惡性非輕，復衡酌渠3人之犯罪動機、目的、手段、造成
    之損害，及於犯罪後飾詞卸責，否認犯行之態度等一切情狀
    ，分別量處被告3人各有期徒刑7年6月，扣案之藍波刀1支，
    係共同正犯徐洪元所有，且供犯罪所用，依刑法第38條第1
    項第2款之規定，併予宣告沒收，至共同正犯徐洪元、被告
    己○○所持有之上開手槍並未扣案，因無證據證明有殺傷力
    ，未可遽予認定係違禁物，為免將來執行之困難，不予宣告
    沒收，其認事用法並無不當，量刑亦屬妥適。被告乙○○、
    己○○、丁○○3人上訴意旨，分別以上開情詞否認犯行，
    指摘原判決不當，自無理由，均應予以駁回。
三、被告丁○○經合法傳喚，無正當理由不到庭，爰不待其陳述
    ，逕行判決。
據上論結，應依刑事訴訟法第371條、第368條，判決如主文。
本案經檢察官丙○○到庭執行職務。
中    華    民    國    97  年    4     月    15      日
            刑事第十庭  審判長法  官  林  照  明
                              法  官  蔡  名  曜
                              法  官  郭  瑞  祥
上列正本證明與原本無異。
如不服本判決應於收受送達後十日內向本院提出上訴書狀，其未
敘述上訴之理由者並得於提起上訴後十日內向本院補提理由書（
須附繕本）。
                              書記官  李  妍  嬅
中    華    民    國    97    年    4     月    15    日
附錄論罪科刑法條
中華民國刑法第277條
（普通傷害罪）
傷害人之身體或健康者，處 3 年以下有期徒刑、拘役或 1 千元
以下罰金。
犯前項之罪因而致人於死者，處無期徒刑或 7 年以上有期徒刑；
致重傷者，處 3 年以上 10 年以下有期徒刑。
中華民國刑法第302條
（剝奪他人行動自由罪）
私行拘禁或以其他非法方法，剝奪人之行動自由者，處 5 年以下
有期徒刑、拘役或 3 百元以下罰金。
因而致人於死者，處無期徒刑或 7 年以上有期徒刑，致重傷者，
處 3 年以上 10 年以下有期徒刑。
第 1 項之未遂犯罰之。
中華民國刑法第330條
（加重強盜罪）
犯強盜罪而有第 321 條第 1 項各款情形之一者，處 7 年以上有
期徒刑。
前項之未遂犯罰之。


司法院資訊處製作；財團法人民間司法改革基金會備份。
